【裁判字號】    89,再,10
【裁判日期】    890719
【裁判案由】    支付命令
【裁判全文】
臺灣高雄地方法院民事裁定  八十九年再字第一○號
    再審原告    甲○○
    訴訟代理人  陳萬呈  律師
    再審被告    乙○○
右當事人間請求支付命令事件，再審原告對於民國八十八年八月三日本院八十八年度
促字第四七七九三號確定之支付命令裁定提起再審之訴，本院裁定如左：
    主      文
再審之訴駁回。
再審訴訟費用由再審原告負擔。
    理      由
一、本件再審原告略謂：本院八十八年促字第四七七九三號支付命令裁定中再審被告
    所憑之三紙本票，係再審原告之女童榮春所偽造，業據童榮春八十九年六月十九
    日向臺灣高雄地方法院檢察署自首在案，此有刑事自首狀影本可稽，是再審原告
    發現此項未經斟酌之證物，於法定期間內提起再審之訴云云。
二、再審之訴，必須主張原確定判決有民事訴訟法第四百九十六條或第四百九十七條
    之情形，以為其再審理由者，始為合法。又再審之訴不合法者，法院應以裁定駁
    回之，同法第五百零二條第一項定有明文。
三、按民事訴訟法第四百九十六條第一項第十三款所謂當事人發現未經斟酌之證物，
    係指前訴訟程序事實審之言詞辯論終結前已存在之證物，因當事人不知有此，致
    未經斟酌，現始知之者而言，若在前訴訟程序事實審言詞辯論終結前，尚未存在
    之證物，本無所謂發見，自不得以之為再審理由，此有最高法院二十九年度上字
    第一○○五號判例可供參酌。又同法第五百零七條規定「裁定已經確定，而有第
    四百九十六條第一項或第四百九十七條之情形者，得準用本編之規定，聲請再審
    。」，支付命令為裁定之一種，經依同法第五百零七條準用第四百九十六條第一
    項第十三款規定之情形，因支付命令裁定並無言詞辯論之程序，故此所謂「當事
    人發現未經斟酌之證物」，應是指在法院為裁定前已存在之證物，因當事人不知
    有此，致未經斟酌，現始知之者而言。職是若在法院為支付命令裁定前，尚未存
    在之證物，本無所謂發見，自不得以之為再審理由。
四、經查，本院八十八年度促字第四七七九三號確定之支付命令裁定，係於八十八年
    八月三日作成，有該裁定影本附卷可稽，而再審原告所提之證物－再審原告之女
    童榮春向臺灣高雄地方法院檢察署所提之自首狀，依該署之收文章係於八十九年
    六月十九日，故在本院為上開支付命令裁定前，該自首狀尚未存在，即無所謂發
    見，不得以之為再審理由。準此再審原告以為提起再審之訴之理由，核與上述之
    規定不合，其再審之訴不合法，應予駁回。
三、依民事訴訟法第五百零二條第一項、第九十五條、第七十八條，裁定如主文。
中      華      民      國    八十九    年      七      月    十九    日
                              臺灣高雄地方法院民事第六庭
~B審判長法官  陳明富
~B法      官  楊智守
~B法      官  曾吉雄
右為正本係照原本作成。
如對本裁定抗告須於裁定送達後十日內向本院提出抗告狀。
中      華      民      國    八十九    年      七      月     十九     日
~B法院書記官  林國龍


司法院資訊處製作；財團法人民間司法改革基金會備份。
